臺灣臺南地方法院臺南簡易庭民事判決
110年度南簡字第247號
原      告  艾維士小客車租賃股份有限公司

法定代理人  蕭世煌
訴訟代理人  吳政曄
被      告  陳奕霖

上列當事人間請求損害賠償事件，經本院於民國110年10月7日言
詞辯論終結，判決如下：
    主      文
被告應給付原告新臺幣貳萬玖仟伍佰參拾元，及自民國一０九年
十二月二十五日起至清償日止，按週年利率百分之五計算之利息
。
原告其餘之訴駁回。
訴訟費用新臺幣壹仟元由被告負擔百分之六十五，餘由原告負擔
。
本判決原告勝訴部分得假執行。但被告如以新臺幣貳萬玖仟伍佰
參拾元為原告預供擔保後，得免為假執行。
    事實及理由
一、按訴狀送達後，原告不得將原訴變更或追加他訴。但擴張或
    減縮應受判決事項之聲明者，不在此限，民事訴訟法第255
    條第1項第3款定有明文。本件原告原起訴主張：被告應給付
    原告新臺幣（下同）121,759元，及自聲請支付命令狀繕本
    送達翌日起至清償日止，按週年利率百分之5計算之利息；
    嗣於民國110年4月12日具狀變更聲明為：被告應給付原告45
    ,658元，及自聲請支付命令狀繕本送達翌日起至清償日止，
    按週年利率百分之5計算之利息（見本院卷第27頁），其所
    為核屬減縮應受判決事項之聲明，按諸上開規定，應予准許
    。
二、原告起訴主張：被告於109年11月4日上午12時20分向原告承
    租車牌號碼000-0000號、VOLKSWAGEN廠牌、GOLF280 TSI車
    型汽車1輛（下稱系爭車輛），兩造並簽訂租車合約書（含
    汽車租賃契約條款；下稱系爭契約）約定日租金為3,600元
    （每小時租金360元計），租賃期間自109年11月4日上午12
    時20分起至109年11月6日上午12時20分止。詎被告於取得系
    爭車輛後，旋即於109年11月4日13時18分許在國道一號北向
    高架19公里700公尺外側車道與他人發生交通事故，導致系
    爭車輛車體損壞。系爭車輛之修復費用為零件85,200元、工
    資14,000元，系爭車輛於109年6月出廠，至109年11月4日發
    生事故時，使用5個月，經零件折舊後加計工資為86,101元
    ，依系爭契約所載保單內容第1-7條，系爭車輛如發生損壞
    而未至全損時，被告賠償金額最高以10,000元為限，是被告
    應依約賠償原告系爭車輛維修費用10,000元。系爭車輛因發
    生事故造成價值減損，依系爭契約之汽車租賃契約條款第10
    條約定，應以修理費百分之18計算，即15,498元（計算式：
    86,101×18％＝15,498），是被告應賠償原告系爭車輛因事故
    所減損之價值15,498元。又系爭車輛維修期間無法使用，致
    原告受有無法出租取得租金之損害，系爭車輛修復期間為8
    日，依系爭契約之汽車租賃契約條款第12條約定，被告應償
    付修復期間百分之70之租金，是被告應賠償原告營業損失20
    ,160元（計算式：3,600元×8日×70％＝20,160元）。綜上，被
    告應賠償原告共計45,658元，惟被告至今仍未賠償，爰依系
    爭契約提起本訴。並聲明：被告應給付原告45,658元，及自
    聲請支付命令狀繕本送達翌日起至清償日止，按週年利率百
    分之5計算之利息。
三、被告則以：被告確有於109年11月4日向原告承租系爭車輛，
    並於當日發生交通事故。被告認為系爭契約有違反定型化契
    約之情形，已向交通部及臺北市政府法務局尋求協助，臺北
    市政府法務局建議被告直接以訴訟方式解決紛爭。系爭契約
    有約定被告最高賠償10,000元，原告請求之賠償金額並不合
    理；臺南市小客車租賃商業同業公會110年6月23日南市小客
    租字第11013號函雖稱GOLF租賃每日牌價平均為3,600元，但
    被告當時承租系爭車輛係兩天3,600元，另系爭車輛既已修
    復完成，為何價值會有減損等語，資為抗辯。並聲明：原告
    之訴駁回。
四、本院得心證之理由：
（一）原告主張：被告於109年11月4日上午12時20分向原告承租
      系爭車輛，兩造並簽訂系爭契約約定日租金為3,600元（
      每小時租金360元計），租賃期間自109年11月4日上午12
      時20分起至109年11月6日上午12時20分止。被告於109年1
      1月4日13時18分許在國道一號北向高架19公里700公尺外
      側車道與他人發生交通事故乙情，業據其提出系爭契約、
      國道公路警察局道路交通事故當事人登記聯單各1份為證
      （見本院109年度司促字第30535號卷〈下稱本院司促卷〉第
      9至11頁），且為被告所不爭執，堪信原告此部分之主張
      係屬真實。從而，被告駕車不慎發生車禍確有過失，且與
      系爭車輛之損壞具有相當因果關係，是原告依系爭契約關
      係，自得請求被告負損害賠償責任。
（二）按「本車輛如發生車輛毀損而未至全損時，甲方同意（即
      原告：下同）乙方（即被告；下同）賠償金額最高以1000
      0元為限。關於營業損失及折舊損失部分：車輛發生毀損
      時，乙方應按日租金及維修期間日數賠償營業損失。另應
      給付車輛折舊損害（註：應係減損之價值；下同）。車輛
      維修期間之最高以20天計，及折舊損失依維修費用總額18
      ％計。詳細內容以背面定型化契約規定為主。」為系爭契
      約之租車合約書第1-7條所約定；又「本車輛發生擦撞或
      毀損，……承租之車輛因而發生損壞、故障等情事者，……如
      因可歸責於乙方之事由所生之……折舊費應由乙方全額負擔
      。前項折舊費，以修理費用百分之十八計算。……」、「因
      可歸責於乙方之事由致……承租之車輛發生損壞但可修理還
      原……者，修理……期間在十日以內者，乙方應償付該期間訂
      價百分之七十之租金，……」分別為系爭契約之汽車租賃契
      約條款第10、12條所約定。另按承租人應以善良管理人之
      注意，保管租賃物，租賃物有生產力者，並應保持其生產
      力；承租人違反前項義務，致租賃物毀損、滅失者，負損
      害賠償責任，此有民法第432條第1項、第2項前段定有明
      文。次按物被毀損時，被害人除得依民法第196條請求賠
      償外，並不排除民法第213條至第215條之適用。依民法第
      196條請求賠償物被毀損所減少之價額，得以修復費用為
      估定之標準，但以必要者為限。被害人如能證明其物因毀
      損所減少之價額，超過必要之修復費用時，就其差額，仍
      得請求賠償（最高法院77年度第9次民事庭會議決議(一)
      意旨參照）。且損害賠償之目的在於填補所生之損害，其
      應回復者，係損害事故發生前之應有狀態，自應將事故發
      生後之變動狀況悉數考量在內。故於物被毀損時，被害人
      除得請求修補或賠償修復費用，以填補技術性貶值之損失
      而回復物之物理性原狀外，就其物因毀損所減少之交易價
      值，亦得請求賠償，以填補交易性貶值之損失而回復物之
      價值性原狀（最高法院93年度台上字第381號判決意旨參
      照）。
（三）原告主張：系爭車輛之修復費用為零件85,200元、工資14
      ,000元，系爭車輛於109年6月出廠，至109年11月4日發生
      事故時，使用5個月，經零件折舊後加計工資後共計86,10
      1元乙節，有原告提出之信和汽車汽車修配場估價單及本
      院職權調取之系爭車輛公路監理電子閘門各1份附卷可查
      （見本院司促卷第13頁；本院卷第40頁），是系爭車輛之
      修復費用金額顯已逾10,000元，則原告依上揭系爭契約之
      租車合約書第1-7條之約定，請求被告賠償原告系爭車輛
      維修費用10,000元乙節，自屬有據。
（四）又原告主張：系爭車輛發生事故後，經修復後仍為重大事
      故車，受有車價即交易性減損價值之損失，依系爭契約條
      款第10條約定，該減損價值應以修理費百分之18計算，即
      15,498元（計算式：86,101×18％＝15,498）等語：而衡諸
      系爭車輛乃於109年6月出廠，因於109年11月4日發生系爭
      交通事故，縱經修復完成，在交易市場上通常仍被歸類為
      事故車輛，因一般人購買事故車輛之意願較低，相較於與
      市場上相同條件且未曾發生事故之車輛自無從相提並論，
      衡情其交易價格自有所貶損；又關於系爭車輛經本件車禍
      後價值減損乙節，經本院函詢台南市汽車商業同業公會，
      該公會回復：系爭車輛在正常情況下評估109年11月時之
      市價約估為800,000元左右，經拆裝修復後之車價約估為7
      40,000元左右等語，有台南市汽車商業同業公會110年6月
      21日南市汽商興字第054號函在卷可考（見本院卷第46頁
      ），本院審酌該函文係由具有修理汽車及中古車估價之專
      業知識者所製作，且該公會與兩造並無利害關係，應無偏
      頗之虞，故認該函文所載內容應為可採，據上，堪認系爭
      車輛雖經修復，原告受有交易價值減損60,000元（計算式
      ：800,000-740,000=60,000元）；從而，原告依據系爭契
      約之租車合約書第1-7條及汽車租賃契約條款第10條之約
      定，請求賠償系爭車輛交易價值貶損15,498元，當屬有據
      。
（五）另按「定型化契約中之條款違反誠信原則，對消費者顯失
      公平者，無效。」「依照當事人一方預定用於同類契約之
      條款而訂定之契約，為左列各款之約定，按其情形顯失公
      平者，該部分約定無效：……二、加重他方當事人之責任者
      。……四、其他於他方當事人有重大不利益者。」分別為消
      費者保護法第12條第1項、民法第247條之1第1、4款所規
      定。再按損害賠償，除法律另有規定或契約另有訂定外，
      應以填補債權人所受損害及所失利益為限；依通常情形，
      或依已定之計劃、設備或其他特別情事，可得預期之利益
      ，視為所失利益，為民法第216條所規定；是因財產權被
      侵害所造成之營業利益之減少或喪失，乃權利（財產權或
      所有權）受侵害而附隨（伴隨）衍生之經濟損失，屬於民
      法第216條第1項規定「所失利益」（消極的損害）之範疇
      ，受損人得就該營業損失請求損害賠償。原告雖主張：因
      系爭汽輛受損送修，致有8日期間無法營業，依據系爭契
      約之汽車租賃契約條款第12條約定，以每日營業額3,600
      元之70％計算，受有20,160元（計算式：3,600元×8日×70％
      ＝20,160）營業損失等節，又系爭車輛之修復期間共計8日
      乙節，雖業經信和汽車修配廠以110年6月21日信字第1100
      621001號函回復本院明確在卷（見本院卷第49頁），惟經
      本院函詢臺南市小客車租賃商業同業公會後，該公會回復
      本院謂：依據109年度同業利潤中運輸工具設備租賃編號7
      721-00汽車租賃之淨利益為百分之14，而台南各同業之GO
      LF租賃每日牌價平均落於3,600元，則系爭車輛每日淨利
      益為504元等語，有臺南市小客車租賃商業同業公會110年
      6月23日南市小客租字第11013號函在卷可佐（見本院卷第
      47頁），再考量營業收入金額性質上係將成本及費用計入
      ，而成本及費用本係應支出之項目，是所謂營業利益，自
      應係指營業收入扣除成本及費用後之利益，是得認系爭車
      輛每日營業利益為504元；據上，系爭車輛因修復期間8日
      不能營業之損失應為4,032元（計算式：504×8=4,032），
      而原告所依據系爭契約之汽車租賃契約條款第12條之約定
      ，將系爭車輛因修復之每日營業損失約定為2,520元（計
      算式：3,600元×70％＝2,520），顯係加重被告之責任，對
      其有重大不利益，自有違反誠信原則，對原告顯失公平，
      觀之上揭消費者保護法第12條第1項、民法第247條之1第1
      、4款規定，該約定自屬無效，原告自無依據該約定主張
      其營業損失額之餘地，是則，原告請求被告給付因修車期
      間所生之營業損失4,032元，雖屬有據，然逾此範圍之請
      求，則無理由。
（六）綜上，原告得請求被告給付之損害賠償為29,530元（計算
      式：自負額10,000元+車輛折舊15,498元+營業損失4,032
      元＝29,530元）。
五、綜上所述，原告本於系爭契約關係，請求被告賠償29,530元
    ，及自聲請支付命令狀繕本送達翌日即109年12月25日起至
    清償日止，按年息百分之5計算之利息，為有理由，應予准
    許；逾此範圍之請求，則無理由，應予駁回。
六、本件事證已臻明確，兩造其餘攻擊、防禦方法及舉證，經本
    院審酌後，認對於判決結果均無影響，爰不一一論述，併此
    指明。
七、末按法院為終局判決時，應依職權為訴訟費用之裁判；各當
    事人一部勝訴、一部敗訴者，其訴訟費用，由法院酌量情形
    ，命兩造以比例分擔或命一造負擔，或命兩造各自負擔其支
    出之訴訟費用，民事訴訟法第87條第1項、第79條分別定有
    明文。查本件訴訟費用即裁判費為1,000元，爰依兩造勝敗
    之結果，依職權確定如主文第3項所示；另原告減縮起訴部
    分之訴訟費用330元則應由原告自行吸收。
八、本判決原告勝訴部分係就民事訴訟法第427條第1項所定適用
    簡易程序所為被告敗訴之判決，依同法第389條第1項第3款
    之規定，應依職權宣告假執行；併依同法第392條第2項規定
    ，依職權宣告被告如預供擔保後，得免為假執行。
據上論結，本件原告之訴為一部有理由，一部無理由，依民事訴
訟法第436條第2項、第79條、第87條第1項、第389條第1項第3款
、第392條第2項，判決如主文。
中    華    民    國   110    年    10    月    29    日
                  臺灣臺南地方法院臺南簡易庭
            　　                  法  官  王參和 
以上正本係照原本作成。
如不服本判決，應於送達後20日內，向本院提出上訴狀並表明上
訴理由，如於本判決宣示後送達前提起上訴者，應於判決送達後
20日內補提上訴理由書（須附繕本）。
如委任律師提起上訴者，應一併繳納上訴審裁判費。
中　　華　　民　　國　　110 　年　　11　　月　　1 　　日
                                  書記官  程伊妝